【裁判字號】    96,訴,2505
【裁判日期】    970109
【裁判案由】    違反毒品危害防制條例
【裁判全文】
臺灣彰化地方法院刑事判決              96年度訴字第2505號
公  訴  人  臺灣彰化地方法院檢察署檢察官
被      告  甲○○
上列被告因違反毒品危害防制條例案件，經檢察官提起公訴（96
年度毒偵字第4725、4860、5662號），本院依簡式審判程序判決
如下：
    主  文
甲○○施用第一級毒品，累犯，處有期徒刑捌月。又施用第一級
毒品，累犯，處有期徒刑捌月。又施用第一級毒品，累犯，處有
期徒刑捌月。又施用第二級毒品，累犯，處有期徒刑伍月。應執
行有期徒刑貳年。
    犯罪事實
一、甲○○前於民國89年間，因施用毒品案件，經本院以89年度
    毒聲字第1385號裁定送觀察、勒戒後，因評定認有繼續施用
    毒品之傾向，以89年度毒聲字第4262號裁定令入戒治處所施
    以強制戒治，嗣於90年3 月6 日因停止戒治付保護管束出所
    ，於90年7 月28日保護管束期滿未經撤銷視為執行完畢，並
    由臺灣彰化地方法院檢察署檢察官以90年度毒偵字第1141、
    1142、1143號為不起訴處分確定。又於上開強制戒治執行完
    畢釋放後5 年內之93、94年間，分別因施用毒品案件，經本
    院及臺灣嘉義地方法院各以93年度訴字第958 號、94年度訴
    字第257 號判決判處有期徒刑1 年、1 年6 月確定，上開2
    案接續執行，並經減刑，甫於96年7 月15日縮短刑期期滿執
    行完畢。仍不知警惕，分別為下列行為：
（一）於96年8 月7 日下午3 時30分，基於施用第一級毒品海洛
      因之犯意，在其位於彰化縣彰化市○○路○ 段88巷44號住
      處內，將海洛因置於注射針筒內摻水混合後，以注射於手
      臂血管之方式，施用海洛因1 次。嗣因係列管毒品人口，
      於96年8 月8 日下午3 時許經警通知至警局接受採尿檢驗
      ，在有偵查犯罪職權之機關或個人發覺其犯罪前，自動向
      彰化縣警察局彰化分局警員自首其施用第一級毒品犯行，
      主動接受裁判，經警採集其尿液送驗，結果呈可待因及嗎
      啡陽性反應。
（二）於96年8 月14日上午9 時許，基於施用第一級毒品海洛因
      之犯意，在其上揭住處內，將海洛因置於注射針筒內摻水
      混合後，以注射於手臂血管之方式，施用海洛因1 次。嗣
      因係列管毒品人口，於同日下午2 時26分許經警通知至警
      局接受採尿檢驗，在有偵查犯罪職權之機關或個人發覺其
      犯罪前，自動向彰化縣警察局彰化分局警員自首其施用第
      一級毒品犯行，主動接受裁判，經警採集其尿液送驗，結
      果呈可待因及嗎啡陽性反應。
（三）於96年9 月27日上午7 時30分許，基於施用第一級毒品海
      洛因之犯意，在其上揭住處內，將海洛因置於注射針筒內
      摻水混合後，以注射於手臂血管之方式，施用海洛因1 次
      。嗣因係列管毒品人口，於同日上午8 時57分許經警通知
      至警局接受採尿檢驗，在有偵查犯罪職權之機關或個人發
      覺其犯罪前，自動向彰化縣警察局彰化分局警員自首其施
      用第一級毒品犯行，主動接受裁判，經警採集其尿液送驗
      ，結果呈可待因及嗎啡陽性反應。
（四）於96年9 月27日上午7 時40分許，另基於施用第二級毒品
      甲基安非他命之犯意，在其上揭住處內，將甲基安非他命
      置於玻璃球內，以火點燃吸食其氣體之方式，施用甲基安
      非他命1 次。嗣因係列管毒品人口，於同日上午8 時57分
      許經警通知至警局採尿送驗，結果呈安非他命及甲基安非
      他命陽性反應，查悉上情。
二、案經彰化縣警察局彰化分局報告臺灣彰化地方法院檢察署檢
    察官偵查起訴。
    理  由
一、按毒品危害防制條例就施用毒品者，僅限於「初犯」及「5
    年後再犯」二種情形，始應先經觀察、勒戒或強制戒治程序
    。倘被告於5 年內已再犯，經依法追訴處罰，縱其第3 次（
    或第3 次以上）再度施用毒品之時間，在初犯經觀察、勒戒
    或強制戒治執行完畢釋放5 年以後，已不合於「5 年後再犯
    」之規定，且因已於「5 年內再犯」，顯見其再犯率甚高，
    原實施觀察、勒戒或強制戒治，已無法收其實效，即應依毒
    品危害防制條例第10條處罰（參照最高法院95年度第7 次刑
    事庭會議決議意旨）。本件被告甲○○前於89年間因施用毒
    品案件，經本院以89年度毒聲字第1385號裁定送觀察、勒戒
    ，因評定認有繼續施用毒品之傾向，以89年度毒聲字第4262
    號裁定令入戒治處所施以強制戒治，嗣於90年3 月6 日因停
    止戒治付保護管束出所，於90年7 月28日保護管束期滿未經
    撤銷視為執行完畢，並由臺灣彰化地方法院檢察署檢察官以
    90年度毒偵字第1141、1142、1143號為不起訴處分確定。又
    於上開強制戒治執行完畢釋放後5 年內之93、94年間，分別
    因施用毒品案件，經本院及臺灣嘉義地方法院各以93年度訴
    字第958 號、94年度訴字第257 號判決判處有期徒刑1 年、
    1 年6 月確定等情，有上開判決、臺灣高等法院被告前案紀
    錄表、臺灣高等法院在監在押全國紀錄表在卷可憑，是被告
    曾於強制戒治執行完畢釋放後，5 年內再犯毒品危害防制條
    例第10條之罪，並經法院判處罪刑確定，復為本件施用第一
    級毒品之犯行經警查獲，依上開說明，自與前揭條例第20條
    第3 項之規定僅得適用於「5 年後再犯」之情形不合，本件
    公訴人逕行起訴，並無不合。
二、上揭犯罪事實業據被告甲○○於警詢、偵查及本院審理時坦
    承不諱（見96年度毒偵字第4725號卷第3 、21、24、27頁，
    96年度毒偵字第4860號卷第3 、19頁，96年度毒偵字第5662
    號卷第3 、5 、19頁，本院96年12月26日準備程序及審判筆
    錄），經查：
（一）被告於96年8 月8 日下午3 時許、96年8 月14日下午2 時
      26分許為警所採集之尿液，經檢驗呈可待因及嗎啡陽性反
      應，於96年9 月27日上午8 時57分許為警所採集之尿液，
      經檢驗則呈現安非他命、甲基安非他命、可待因及嗎啡陽
      性反應，有彰化縣警察局彰化分局委託檢驗尿液代號與真
      實姓名對照認證單1 紙（見96年度毒偵字第4725號卷第7
      頁）、應受尿液採驗人尿液檢體採集送驗紀錄表2 紙（見
      96年度毒偵字第4860號卷第7 頁、96年度毒偵字第5662號
      卷第8 頁）、詮昕科技股份有限公司濫用藥物尿液檢驗報
      告3 紙（見96年度毒偵字第4725號卷第8 頁、96年度毒偵
      字第4860號卷第8 頁、96年度毒偵字第5662號卷第7 頁）
      附卷可稽，足認被告上開自白與事實相符，堪予採信。
（二）另按刑法第62條所謂「發覺」，固非以有偵查犯罪職權之
      機關或人員確知其人犯罪無誤為必要，而於對其發生嫌疑
      時，即得謂為已發覺；但此項對犯人之嫌疑，仍須有確切
      之根據得為合理之可疑者，始足當之，若單純主觀上之懷
      疑，要不得謂已發生嫌疑（最高法院72年度臺上字第641
      號判例意旨參照）。本件被告因係列管毒品人口，於96年
      8 月8 日下午3 時許、96年8 月14日下午2 時26分許、96
      年9 月27日上午8 時57分許經警通知至警局接受採尿檢驗
      ，在有偵查犯罪職權之機關或個人發覺其犯罪前，自動向
      彰化縣警察局彰化分局警員自首其如犯罪事實欄一、二、
      三所載3 次施用第一級毒品犯行，此有彰化縣警察局彰化
      分局快官派出所96年8 月8 日第1 次調查筆錄、96年8 月
      14日訊問筆錄、彰化分局96年9 月27日第1 次調查筆錄各
      1 份附卷可稽（見96年度毒偵字第4725號卷第3 頁、96年
      度毒偵字第4860號卷第3 頁、96年度毒偵字第5662號卷第
      3 頁），足認被告確係在警員未發現有確切之根據得為合
      理懷疑其有本案犯行前，即主動供述其3 次施用第一級毒
      品海洛因犯行，就上開犯罪事實欄一、二、三所示犯行，
      自係屬符合自首之要件無誤。
（三）綜上，本件事證明確，被告犯行洵堪認定，應依法論科。
三、按海洛因、甲基安非他命分別為毒品危害防制條例第2 條第
    2 項第1 款、第2 款所規定之第一級毒品、第二級毒品，被
    告先後3 次施用海洛因之行為，核均係犯毒品危害防制條例
    第10條第1 項施用第一級毒品罪；施用甲基安非他命1 次之
    行為，核係犯同條第2 項施用第二級毒品罪。被告為供施用
    而持有各該級毒品之低度行為，應分別為施用之高度行為所
    吸收，均不另論罪。又按刑法第56條刪除連續犯規定之修正
    理由，係將應各自獨立評價之數罪，回歸本應賦予複數法律
    效果之原貌，因此，就刑法修正施行後多次施用毒品之犯行
    ，除符合接續犯之要件外，則應採一罪一罰，始符合立法本
    旨（最高法院96年度第9 次刑事庭會議決議意旨參照）。被
    告先後3 次施用第一級毒品犯行，時間相距為7 日乃至1 月
    許，難認有何時間密接之情，顯係基於不同犯意之各別行為
    ，而與接續犯係一行為之數個舉動接續進行有異，是其3 次
    施用第一級毒品犯行，顯係基於不同犯意之各別行為；又被
    告於96年9 月27日施用第一級、第二級毒品各1 次之行為，
    異其施用毒品及施用方式，亦係基於不同之行為決意而為，
    是上開4 次施用毒品犯行，犯意有別，行為互殊，應予分論
    併罰。被告前於93、94年間，分別因施用毒品案件，經本院
    及臺灣嘉義地方法院各以93年度訴字第958 號、94年度訴字
    第257 號判決判處有期徒刑1 年、1 年6 月確定，上開2 案
    接續執行，並經減刑，甫於96年7 月15日縮短刑期期滿執行
    完畢，有臺灣高等法院被告前案紀錄表可稽，被告於有期徒
    刑執行完畢5 年內又故意再犯本案之4 罪，均為累犯，皆應
    依刑法第47條第1 項規定，加重其刑。被告對有偵查犯罪職
    權之機關或個人未發覺之本案3 次施用第一級毒品犯行之罪
    ，均自首而接受裁判，已如前述，皆應依刑法第62條前段規
    定，減輕其刑，至此3 部分刑有加重及減輕者，並均依法先
    加後減之。爰審酌被告曾因施用毒品經送觀察、勒戒及強制
    戒治，仍未知警惕，又再犯本案之4 罪，足見其雖經觀察、
    勒戒及強制戒治等治療程序，仍未徹底戒除惡習遠離毒害，
    顯未能善體國家設置觀察、勒戒機構，協助毒品施用者戒除
    毒害之良法美意，惟施用毒品本質上係戕害自身健康之行為
    ，尚未嚴重破壞社會秩序或侵害他人權益，暨其犯罪之動機
    、目的、所生危害及犯罪後坦承犯行態度良好等一切情狀，
    分別量處如主文所示之刑，並定其應執行刑，以示懲儆。又
    本件被告4 次施用毒品犯行之犯罪時間均非在96年4 月24日
    以前，皆不符合中華民國九十六年罪犯減刑條例之減刑條件
    ，尚無從依上開條例減刑，附此敘明。
據上論斷，應依刑事訴訟法第273 條之1 第1 項、第299 條第1
項前段，毒品危害防制條例第10條第1 項、第2 項，刑法第11條
前段、第47條第1 項、第62條前段、第51條第5 款，判決如主文
。
本案經檢察官余建國到庭執行職務。
中    華    民    國    97    年     1     月    9    日
                  刑事第五庭    法  官  楊舒嵐
以上正本證明與原本無異。
如不服本判決，應於判決送達後10日內，向本院提出上訴書狀，
上訴書狀應「敘述具體上訴理由」，並按他造當事人之人數附繕
本。「切勿逕送上級法院」。
中    華    民    國    97    年    1     月    9     日
                                書記官  張木松
附錄論罪科刑法條：
毒品危害防制條例第10條第1項、第2項
施用第一級毒品者，處 6 月以上 5 年以下有期徒刑。
施用第二級毒品者，處 3 年以下有期徒刑。


司法院資訊處製作；財團法人民間司法改革基金會備份。
